臺灣臺北地方法院刑事判決              100年度訴字第900號
公  訴  人  臺灣板橋地方法院檢察署檢察官
被      告  林容田
上列被告因違反毒品危害防制條例案件，經檢察官提起公訴（10
0 年度毒偵字第267 號），被告於本院準備程序中就被訴事實為
有罪之陳述，經法官告知簡式審判程序意旨，並聽取公訴人及被
告意見後，經本院合議庭裁定由受命法官獨任進行簡式審判程序
，判決如下：
    主  文
林容田施用第一級毒品，累犯，處有期徒刑玖月。扣案注射針筒
壹支、分裝勺壹支及注射用水伍支，均沒收。
    事  實
一、林容田前因施用毒品案件，經送觀察、勒戒後，認無繼續施
    用毒品之傾向，於民國88年12月20日釋放，並經臺灣臺北地
    方法院檢察署檢察官以88年度毒偵字第1210號不起訴處分確
    定；又於90年間，因施用毒品案件，經法院裁定令入戒治處
    所進行強制戒治，並判處有期徒刑4 月確定，於91年1 月12
    日強制戒治執行完畢釋放出所，徒刑部分於91年7 月4 日易
    科罰金執行完畢。復於96年間，因施用毒品案件，經法院判
    處有期徒刑9 月確定，於97年12月14日執行完畢。猶不知悛
    悔，竟基於施用第一級毒品海洛因之犯意，於99年12月17日
    為警採尿前回溯26小時內之某時，在臺北市○○街附近公園
    內，以將少許海洛因捲入香菸內吸食之方式，施用第一級毒
    品海洛因1 次。嗣經警在上開公園附近執行勤務，見林容田
    形跡可疑，向前盤查，當場扣得注射針筒1 支、分裝勺1 支
    、注射用水5 支，並徵得林容田同意，採集尿液後送驗呈可
    待因、嗎啡陽性反應，查悉上情。
二、案經新北市政府警察局三峽分局報請臺灣板橋地方法院檢察
    署檢察官偵查起訴。
    理  由
壹、程序部分
    本件係經被告林容田於本院審理時就被訴事實為有罪之陳述
    ，而經本院裁定以簡式審判程序加以審理，則依據刑事訴訟
    法第273 條之2 、第159 條第2 項之規定，不適用傳聞法則
    有關限制證據能力之相關規定，合先敘明。
貳、實體部分
一、上揭事實，業據被告坦承不諱，有警詢筆錄、偵訊筆錄及本
    院審理筆錄在卷可稽（見臺灣板橋地方法院檢察署100 年度
    毒偵字第267 號卷，下稱偵查卷，第4 至5 頁、第22頁，及
    本院卷第30頁背面），並有臺灣檢驗科技股份有限公司100
    年1 月19日濫用藥物檢驗報告附卷可參（見偵查卷第41頁）
    並有扣案物在卷可佐，足認被告上揭任意性自白與事實相符
    ，應可採信。本件事證明確，被告施用第一級毒品之犯行堪
    以認定，應依法論科。
二、按92年7月9日修正公布之毒品危害防制條例於自93年1月9日
    施行。其中第20條、第23條將施用毒品之刑事處遇程序，區
    分為「初犯」及「5年內再犯」、「5年後再犯」。依其立法
    理由之說明：「初犯」，經觀察、勒戒或強制戒治後，應為
    不起訴處分或不付審理之裁定；「5 年內再犯」者，因其再
    犯率甚高，原實施之觀察、勒戒及強制戒治既已無法收其實
    效，爰依法追訴或裁定交付審理。至觀察、勒戒或強制戒治
    執行完畢釋放後，「5 年後再犯」者，前所實施之觀察、勒
    戒或強制戒治已足以遮斷其施用毒品之毒癮，為期自新及協
    助其斷除毒癮，仍適用「初犯」規定，始應先經觀察、勒戒
    、強制戒治之程序。從而依該次修正後之規定，僅限於「初
    犯」及「5 年後再犯」二種情形，應先經觀察、勒戒或強制
    戒治之程序，此乃該條例第 10條之例外規定。倘被告於5年
    內已再犯，經依法追訴處罰，縱其第3次（或第3次以上）再
    度施用毒品之時間，在初犯經觀察、勒戒或強制戒治執行完
    畢釋放5年以後，因與單純之「5年後再犯」之情形有別，不
    合於「5年後再犯」之例外規定；且因已於「5年內再犯」，
    顯見其再犯率甚高，原實施觀察、勒戒或強制戒治，已無法
    收其實效，即應回歸原則性規定，由檢察官逕行起訴，依該
    條例第10條處罰（最高法院 96年度台非字第236號判決意旨
    及97年度第 5次刑事庭會議決議參照）。查被告有如事實欄
    所示施用毒品紀錄，有臺灣高等法院被告前案紀錄表在卷可
    按，揆諸前開規定及說明，被告所為本件施用第一級毒品之
    犯行，並無「初犯」規定之適用，而應直接訴追處罰。
三、次按海洛因為毒品危害防制條例第2 條第2 項第1 款明定之
    第一級毒品。核被告所為，係犯毒品危害防制條例第10 條
    第1 項之施用第一級毒品罪。被告施用前持有第一級毒品之
    行為，為施用毒品之行為所吸收，不另論罪。查被告有如事
    實欄所示刑之宣告及執行完畢情形，有臺灣高等法院被告前
    案紀錄表在卷可考，其於97年12月14日執行完畢後，5 年內
    故意再犯本件有期徒刑以上之罪，為累犯，應依刑法第47條
    第1 項規定加重其刑。爰審酌被告前已有多次違反毒品危害
    防制條例之紀錄，有前揭被告前案紀錄表附卷可稽，其因施
    用毒品，歷經觀察、勒戒、強制戒治及刑之執行，仍未能完
    全戒絕毒癮，復繼續沾染毒品惡習，再犯本件施用毒品罪，
    顯示其意志力甚為薄弱、不思悔改，惟考量其施用毒品對於
    社會秩序固有間接之影響，然本質上尚屬自我戕害行為，且
    於偵查中及本院審理中均坦承犯行，犯罪後之態度尚佳等一
    切情狀，量處如主文所示之刑。另扣案注射針筒1 支、分裝
    勺1 支、注射用水5 支，係被告所有供本件犯罪所用之物，
    業據被告陳明在卷，均應依刑法第38條第1 項第2 款之規定
    宣告沒收。
據上論斷，應依刑事訴訟法第273 條之1 第1 項、第299 條第1
項前段，毒品危害防制條例第10條第1 項，刑法第11條前段、第
47條第1 項、第38條第1 項第2 款，判決如主文。
本案經檢察官林妙蓁到庭執行職務
中    華    民    國   100    年    9     月    9     日
                  刑事第八庭    法  官  陳雯珊
上正本證明與原本無異。
如不服本判決應於收受送達後10日內向本院提出上訴書狀，並應
敘述具體理由；其未敘述上訴理由者，應於上訴期間屆滿後20日
內向本院補提理由書（均須按他造當事人之人數附繕本）「切勿
逕送上級法院」。
                                書記官  馬正道
中    華    民    國   100    年    9     月    9     日
附錄本判決論罪科刑法條全文：
毒品危害防制條例第10條
施用第一級毒品者，處6月以上5年以下有期徒刑。
施用第二級毒品者，處 3 年以下有期徒刑。